【裁判字號】    99,訴,595
【裁判日期】    990623
【裁判案由】    毒品危害防制條例
【裁判全文】
臺灣高雄地方法院刑事判決               99年度訴字第595號
公  訴  人  臺灣高雄地方法院檢察署檢察官
被      告  甲○○
指定辯護人  本院公設辯護人陳信凱
上列被告因毒品危害防制條例案件，經檢察官提起公訴（99年度
偵字第7298號），本院判決如下：
    主  文
甲○○幫助犯販賣第一級毒品罪，共貳罪，均累犯，各處有期徒
刑肆年；應執行有期徒刑陸年。
    事  實
一、甲○○曾因違反毒品危害防制條例案件，分別由本院判處應
    執行有期徒刑4 月、10月、8 月後，接續執行至民國97年12
    月16日假釋出監，於98年6 月25日假釋期滿未經撤銷假釋，
    視為執行完畢。猶不知悔改，明知海洛因係屬毒品危害防制
    條例第2 條第2 項第1 款所列之第一級毒品，非經許可不得
    販賣，竟基於幫助蔡峰源販賣第一級毒品海洛因之犯意，分
    別於99年1 月16日中午12時23分許接聽陳貞德以0000000000
    號行動電話撥打至蔡峰源之0000000000號行動電話，表示欲
    購買第一級毒品海洛因後，轉告蔡峰源，陳貞德已抵達交易
    現場，而於同日稍晚由蔡峰源與陳貞德在高雄市○○區○○
    路之丹丹漢堡店前，以新臺幣（下同）2,000 元之代價交易
    第一級毒品海洛因完畢。又於同月20日晚間8 時2 分許接聽
    張義明以0000000000號行動電話撥打至蔡峰源0000000000號
    之行動電話表示欲購買第一級毒品海洛因後，轉告蔡峰源，
    張義明欲購買價值500 元之海洛因，而由張義明於同日稍晚
    在張義明位於高雄市小港區○○○路之住處，以500 元之代
    價與蔡峰源交易第一級毒品海洛因完畢，嗣警方於同年2 月
    26日上午6 時50分許，在甲○○位於高雄市前鎮區○○○街
    3 巷15-3號住處執行搜索，當場扣得磅秤1 個、第一級毒品
    海洛因3 包、第二級毒品甲基安非他命6 包等物（甲○○施
    用及持有第一、二級毒品罪嫌部分另案審理中）。
二、案經高雄市政府警察局前鎮分局移送臺灣高雄地方法院檢察
    署檢察官偵查起訴。
    理  由
甲、證據能力部分：
    按「被告以外之人於審判外之陳述，雖不符前四條之規定，
    而經當事人於審判程序同意作為證據，法院審酌該言詞陳述
    或書面陳述作成時之情況，認為適當者，亦得為證據。當事
    人、代理人或辯護人於法院調查證據時，知有第159 條第1
    項不得為證據之情形，而未於言詞辯論終結前聲明異議者，
    視為有前項之同意」，刑事訴訟法第159 條之5 定有明文。
    又當事人、代理人或辯護人於調查證據時，知有本法第159
    條之5 第1 項不得為證據之情形，卻表示「對於證據調查無
    異議」、「沒有意見」等意思，而未於言詞辯論終結前聲明
    異議者，應視為已有將該等傳聞證據採為證據之同意（參見
    該條之立法理由）。本件檢察官、辯護人及被告於本院準備
    程序，就本判決所引用各項證據（含傳聞證據、非傳聞證據
    及符合法定傳聞法則例外之證據）之證據能力，均表示無意
    見，且於本院言詞辯論終結前，檢察官、辯護人及被告對於
    卷附具有傳聞證據性質之證據，既均已知其情，均未聲明異
    議，本院認該具有傳聞證據性質之證據，並無任何違法取證
    之不適當情形，以之作為證據使用係屬適當，自得採為認定
    被告犯罪事實之證據。
乙、實體部分：
一、訊據被告對於上揭幫助販賣第一級毒品海洛因之犯行於偵查
    及本院審理中均坦承不諱，核與證人陳貞德、張義明於警詢
    、偵查中證述之情節相符，並有0000000000行動電話之通訊
    監察譯文在卷可稽，被告之自白與事實相符，是本案被告上
    揭幫助販賣第一級毒品海洛因犯行，事證明確，洵堪認定，
    應予依法論科。至於公訴意旨雖認被告係與蔡峰源共同基於
    販賣第一級毒品之犯意聯絡，負責接聽購毒者欲購買毒品所
    撥打之電話，再轉知蔡峰源與購毒者交易毒品之數量與時間
    、地點。惟查，依卷內證據，並無積極證據足認被告與蔡峰
    源販賣毒品之行為有何犯意聯絡，況被告接聽電話後將購毒
    者交易數量、時間、地點告知蔡峰源後，是否同意販賣以及
    蔡峰源是否前往交付毒品均非被告所能決定，被告不惟沒有
    參與交付毒品或收受價金之構成要件行為，且亦無證據足資
    證明被告對於買賣毒品究竟有無成交知情，更遑論被告於本
    院審理時係供稱：幫蔡峰源接聽電話之代價係偶而可施用免
    費之毒品，是被告既無獲得販賣毒品之利益，即非與蔡峰源
    共享販毒之利潤，自不能以被告代為接聽電話，遽論被告有
    為自己共同販賣毒品之意思，附此敘明。
二、按刑法關於正犯、從犯之區別，係以其主觀之犯意及客觀之
    犯行為標準，凡以自己犯罪之意思而參與犯罪，無論其所參
    與者是否犯罪構成要件之行為，皆為正犯，其以幫助他人犯
    罪之意思而參與犯罪，其所參與者，苟係犯罪構成要件之行
    為，亦為正犯，必以幫助他人犯罪之意思而參與犯罪，其所
    參與者又為犯罪構成要件以外之行為，始為從犯，此有最高
    法院25年上字第2253號判例可資參照。經查，本案尚難認被
    告係為自己犯罪之意思參與蔡峰源之販賣第一級毒品海洛因
    犯行，已如上述，且被告所參與者，僅係接聽電話後將購毒
    者之意思轉知蔡峰源，並無為自己而與購毒者達成買賣毒品
    之意思合致，亦無為蔡峰源交付毒品或收取價金，所為接聽
    電話屬販賣毒品之構成要件外行為，是核被告所為應僅成立
    毒品危害防制條例第4 條第1 項之販賣第一級毒品罪之幫助
    犯；乃檢察官指訴被告與蔡峰源應成立共同販賣第一級毒品
    罪云云，容有誤會，所引據之法條，應予變更。又被告所犯
    上開2 次幫助犯販賣第一級毒品罪間，犯意各別，行為互異
    ，應予分論併罰。被告曾因違反毒品危害防制條例案件，分
    別由本院判處應執行有期徒刑4 月、10月、8 月後，接續執
    行至民國97年12月16日假釋出監，於98年6 月25日假釋期滿
    未經撤銷假釋，有期徒刑視為執行完畢，有台灣高雄地方法
    院檢察署刑案資料查註紀錄表及台灣高等法院被告前案紀錄
    表可按，其於有期徒刑執行完畢後5 年以內故意再犯上揭有
    期徒刑以上之罪，依刑法第47條第1 項規定雖構成累犯，依
    刑法第64條第1 項、第65條第1 項規定，毒品危害防制條例
    第4 條第1 項法定刑中死刑、無期徒刑部分，依法不得加重
    ，僅就法定刑罰金部分加重其刑。被告幫助蔡峰源販賣第一
    級毒品，爰按正犯之刑減輕之。又被告於偵查及本院審判中
    均自白上揭幫助販賣第一級毒品之犯行，應適用毒品危害防
    制條例第17條第2 項之規定，遞減輕其刑。再審酌被告幫助
    販賣毒品之次數為2 次，販賣價格合計僅有2,500 元，且所
    為僅係幫忙接聽電話，情節非重，對社會之危害非鉅，審酌
    以上諸情，堪認其犯罪情狀實有值得憫恕之處，經上揭遞減
    其刑後，猶嫌過重，爰依刑法第59條規定，復酌量遞減輕其
    刑（若有二種以上法定減輕事由，仍應先依法定減輕事由遞
    減其刑後，猶嫌過重時，始得再依刑法第59條規定酌減其刑
    ，此有最高法院88年度台上字第1862號判決意旨可資參照）
    ，併依刑法第71條規定先加後減之。
三、爰審酌被告幫助販賣第一級毒品海洛因，對於他人身體之戕
    害，危害國民身心健康及社會風氣，兼衡被告犯罪之動機、
    目的、手段、2 次幫助販賣之時間相近及犯後坦認犯行，深
    具悔意等一切情狀，量處如主文所示之刑並定應執行之刑。
    扣案之磅秤1 個、第一級毒品海洛因3 包、第二級毒品甲基
    安非他命6 包，乃蔡峰源所有供施用第一、二級毒品所用之
    物，業據被告供承在卷，與販賣毒品無涉，爰不予宣告沒收
    。又按所謂幫助犯係指就他人之犯罪加以助力，使其易於實
    施之積極的或消極的行為而言。其犯罪態樣與實施犯罪之正
    犯有異，其所處罰者，乃其提供助力之行為本身，而非正犯
    實施犯罪之行為。因此幫助犯不適用責任共同之原則，對正
    犯所有供犯罪所用或因犯罪所得之物，勿庸併為沒收之宣告
    ，最高法院88年度台上字第6234號判決著有意旨可資參照。
    本案被告僅為幫助犯，亦無獲得販毒所得，故就共犯蔡峰源
    販毒所得部分，及共犯蔡峰源所使用之行動電話，揆諸上開
    最高法院判決意旨，均不於本案宣告沒收，附此敘明。
四、據上論斷，應依刑事訴訟法第299 條第1 項前段、第300 條
    ，毒品危害防制條例第4 條第1 項、第17條第2 項，刑法第
    11條、第30條第1 、2 項、第47條第1 項、第51條第5 款、
    、第59條，判決如主文。
本案經檢察官陳俊秀到庭執行職務
中    華    民    國    99    年    6     月    23    日
                  刑事第十九庭  審判長法  官  陳志銘
                                      法  官  陳松檀
                                      法  官  黃宣撫
以上正本證明與原本無異。
如不服本判決應於收受送達後10日內向本院提出上訴書狀，並應
敘述具體理由；如未敘述上訴理由者，應於上訴期間屆滿後20日
內向本院補提理由書（均須按他造當事人之人數附繕本）「切勿
逕送上級法院」。
中    華    民    國    99    年    6     月    23    日
                                      書記官  林姵妤
附錄本案論罪科刑法條全文：
毒品危害防制條例第4 條：
製造、運輸、販賣第一級毒品者，處死刑或無期徒刑；處無期徒
刑者，得併科新臺幣1 千萬元以下罰金。
製造、運輸、販賣第二級毒品者，處無期徒刑或7 年以上有期徒
刑，得併科新臺幣7 百萬元以下罰金。
製造、運輸、販賣第三級毒品者，處5 年以上有期徒刑，得併科
新臺幣5 百萬元以下罰金。製造、運輸、販賣第四級毒品者，處
3 年以上10年以下有期徒刑，得併科新臺幣3 百萬元以下罰金。
製造、運輸、販賣專供製造或施用毒品之器具者，處1 年以上7
年以下有期徒刑，得併科新臺幣1 百萬元以下罰金。
前五項之未遂犯罰之。

司法院資訊處製作；財團法人民間司法改革基金會備份。
